臺灣苗栗地方法院刑事判決　　　　　　　93年度簡上字第51號
上　訴　人　臺灣苗栗地方法院檢察署檢察官
被　　　告　戊○○
上列上訴人因被告涉犯竊盜案件，不服臺灣苗栗地方法院苗栗簡
易庭93年度苗簡字第134 號，93年3 月31日第一審簡易判決（聲
請案號：臺灣苗栗地方法院檢察署93年度偵字第183 號），提起
上訴，並移送併辦（移送併辦案號：93年度偵字第1614號），本
院管轄之第二審合議庭自為第一審判決如下：
    主  文
原判決撤銷。
戊○○連續攜帶兇器、毀壞門扇竊盜，累犯，處有期徒刑壹年肆
月。如附表所示之物沒收。
　　犯罪事實及理由
壹、犯罪事實：
一、戊○○曾經因為竊盜案件，經本院判處有期徒刑7 月，於90
    年4月24日入監執行，於90年11月23 日執行完畢。另亦曾因
    公共危險案件，由臺灣新竹地方法院判處有期徒刑8 月，經
    上訴臺灣高等法院駁回確定，於91年6 月3 日入監執行，於
    92年1 月26日縮刑期滿執行完畢。
二、戊○○並沒有因此悔改的意思，仍又為了自己不法所有的目
    的，基於連續犯罪的意思，為下列行為：
（一）先於93年1 月4 日13時40分許，帶著自備的手電筒以及客
      觀上對人身構成威脅、可為兇器使用的鴨嘴鉗各1 支，至
      丁○○位於苗栗縣頭份鎮○○路52號住處，由該住宅隔壁
      之建築工地3 樓，進入丁○○前述住處3 樓（侵入住宅部
      分未據告訴），之後就沿著樓梯下到2 樓，以眼睛搜尋置
      於該處物品，而著手竊取財物，剛好被丁○○發覺，其見
      狀後迅速躲入2 樓的休息室，但不久就被據報到場處理之
      警員查獲，而未得逞。
（二）後再於93年3 月4 日10時30分許，帶著自備的手電筒以及
      客觀上對人身構成威脅、可為兇器使用的鴨嘴鉗各1 支，
      至苗栗縣竹南鎮龍鳳里12鄰大坵園75之73號，以所攜帶的
      自備鴨嘴鉗破壞該處的門鎖，進入屋內2 樓乙○○的房間
      ，竊取乙○○所有的金飾1 條（價值約新台幣5000元），
      得手後即供抵償借款之用。
三、本案件分別經苗栗縣警察局頭份分局報告臺灣苗栗地方法院
    檢察署檢察官偵查後起訴及移送併辦。
貳、關於證據能力之認定：
一、被告就其先前所為關於：前述犯罪事實二（一）部分之警詢
    、偵訊自白，表示真實性有爭執；前述犯罪事實二（二）部
    分之警詢自白，表示係受到警員詐欺，其真實性及任意性均
    有爭執，惟經本院調查結果，認為其各該自白均與事實相符
    ，且非出於不正方法取得，依刑事訴訟法第156 條第1項，
    得為證據，其理由將在後述有關被告辯解不採納理由部分，
    詳細敘述。
二、至於本案中被告以外之人於警詢中供述，當事人均表示不爭
    執其證據能力（本院2審卷第36頁），而未於言詞辯論終結
    前聲明異議，依刑事訴訟法第159條之5第2項視為同意作為
    證據，經本院審酌其作成情況係在警察人員面前所為之供述
    ，依法製有警詢筆錄，有一定之公信力，作為證據，應屬適
    當，依同條第1項，亦得為證據。
、認定犯罪事實所憑的證據及理由：
一、關於犯罪事實二（一）部分
（一）被告就該部分犯罪事實已於警察詢問、檢察官訊問時，坦
      白承認，分別製有詢問、訊問筆錄可憑（臺灣苗栗地方法
      院93年度偵字第183 號卷【下稱偵1 卷】第9 、10、27、
      28頁）。其中在檢察官訊問的時候，被告並向檢察官承認
      犯了加重竊盜未遂罪（偵1卷第28頁），且詳細描述當時
      帶著鴨嘴鉗、手電筒要到被害人丁○○住處偷東西，已經
      用眼睛觀看2樓的狀況，有意圖要偷東西等情（偵1卷第27
      頁）。
（二）證人丁○○也先後在警詢以及本院審理中明確證述關於發
      現被告當時侵入其住處2 樓休息室的前後情形（偵1 卷第
      19、20頁、審理卷第49-54頁）。
（三）此外，還有警方所提供的現場蒐證照片6張（偵1卷第21-2
      3頁）以及鴨嘴鉗、手電筒各1支扣案可為佐證，足見被告
      於偵查中之自白與客觀證據所呈現的事實相符合，本件事
      證明確，被告該部分犯行，可以認定。
二、關於犯罪事實二（二）部分
（一）被告就該部分犯罪事實已於警察詢問時，坦白供承：「我
      是於93年3 月4 日上午10 時30 分，用走路過去行竊的。
      我攜帶鴨嘴鉗及手電筒各乙支，前往竹南鎮龍鳳里12鄰大
      坵園75-73 號。我直接用鴨嘴鉗將喇叭鎖破壞，從1 樓後
      門進入屋內行竊（1 樓經我找，沒有值錢的東西），再上
      2 樓行竊，在2 樓房間，破壞喇叭鎖進入行竊，竊得金飾
      乙條，約3 錢重（價值約新台幣5000元許），得手後沿進
      來的路線逃逸。只有我自己一個人犯案，沒有其他的人」
      等語明確（臺灣苗栗地方法院93年度偵字第1614號卷【下
      稱偵2 卷】第13-1、14頁）。
（二）證人乙○○也在警詢中很清楚地指證其住處2 樓房間內金
      飾遭竊的情形（偵2 卷第17、18頁）。
（三）此外，還有警方所提供的現場蒐證照片4 張（偵2 卷第21
      、22頁）以及鴨嘴鉗、手電筒各1 支扣案（另扣於臺灣苗
      栗地方法院檢察署93年度偵字第1116號案中，見本院2 審
      卷第98頁被告所述）可為佐證，足見被告於偵查中之自白
      與客觀證據所呈現的事實相符合，本件事證明確，被告該
      部分犯行，可以認定。
肆、被告辯解不採納的理由：
一、關於犯罪事實二（一）部分
（一）被告在本院審理的時候，否認該部分犯罪，辯稱：他當時
      沒有要偷東西的意思，當時是因為要躲地下錢莊的人，所
      以才進入丁○○住處等語，為此並聲請傳喚證人丁○○以
      及證人即當時要向其追債之人己○○到庭作證（檢察官為
      證明其所辯不可信，也同時聲請傳喚）。
（二）本院於是依照兩造的聲請，傳喚證人丁○○、己○○到庭
      。根據證人丁○○在本院的證詞，既不確定被告當時有無
      爭辯不是要偷東西，只是要躲地下錢莊的人才進入其住處
      ，也沒有看到外面有人來找被告（本院2 審卷第52、53頁
      ），因而根本沒有辦法證實被告上述所辯情節，反而證人
      丁○○在本院問到對於被告辯詞（即當時是要進入躲人）
      的意見時，其證稱：「從工地進到我家中間還有隔3 間房
      屋，要躲還是有很多地方可躲；如依偵查卷第21、22頁被
      告所講的行進路線（即偵1 卷中警方蒐證照片所指的被告
      行進路線），被告是越過3間房屋才進到我家，我家3樓還
      有3 間教室可躲。從工地進到我家的行進路線，從外面都
      看不見，如被告在行進路線中任何一個地點躲起來，外面
      的人都看不見。」等語，並證實當時除被告進入其住處外
      ，並沒有人追進來之情（本院2審卷第54 頁）。由此可見
      ，當時如果被告真的是要躲人，依現場地理環境並非難事
      ，實在沒有必要一連穿過3間房屋，再從3樓進入2 樓，最
      後在被屋主發現時，再躲進2 樓休息室，如此「躲法」，
      實在不合情理（其行進路線圖，可見本院2審卷第77 頁，
      此經被告本人當庭確認無誤，見本院2審卷第98 頁）。更
      令人難以理解的是，被告既然是為躲人而進入他人住處，
      為何不立刻求助屋主向其解釋原委？竟然連屋主已經報警
      抓人，他也不當場解釋澄清，而默默接受警方帶回詢問，
      自承竊盜未遂犯行，之後到了檢察官訊問又直接承認犯了
      加重竊盜未遂罪。這又豈是被告一句「怕麻煩（指當場不
      解釋的緣由）」、「我想在警詢中都這樣說了（指偵訊承
      認的緣由）」（以上見本院2審卷第95頁），所能合理解
      釋？
（三）至於證人己○○在本院作證時固然表示曾經借錢給被告，
      在93年1 月份開車經過苗栗縣頭份鎮○○路時，看到被告
      ，而下車去追被告等情（本院2 審卷第85頁），但其並無
      法確定上述情形的確切發生日期就是93年1 月4 日當天（
      即本件該部分犯罪發生日期，見本院2 審卷第89頁），因
      而此事雖然屬實，但被告是否利用此事而與其進入他人屋
      內行竊未遂二事，予以巧妙地移花接木，實不無可疑。縱
      然兩件事情確實是前後緊接發生，證人己○○追趕被告的
      情形，依其所證：「有跑幾步，我本身是肺癌第三級，要
      我去追他（太遠），不是要我的命嗎？我體力無法負荷」
      、「（問：追多遠距離）3 、5 公尺距離」、「（問：你
      追戊○○時，戊○○不是跑進一個巷子？你有無追進去？
      ）沒有」等語（本院2 審卷第87、89頁），亦完全呼應前
      述證人丁○○說並沒有看到任何人追進來的說法。也更加
      強了前述被告實在沒有必要一連穿過3 間房屋進入證人丁○○家中2樓躲藏的論證。
（四）綜前所述，被告關於該部分其警詢、偵訊自白有違真實的
      辯解（就該部分，被告未為欠缺任意性之辯解），經本院
      調查後，認為均有違情理，難於採信，而其所為警詢、偵
      訊自白，又有前述其他證據，予以補強佐證，足認其與事
      實相符，而得為證據。
二、關於犯罪事實二（二）部分
（一）被告在本院審理的時候，也否認該部分犯罪，辯稱：該部
      分之所以在警詢中承認是因為有警員（哪位警員已經忘了
      ）要他承認該部分犯案，且有告訴他，如果承認的話，就
      不採尿，但結果最後還是採尿等語。意思是說辦案警員當
      時以不正利益交換的方式，取得被告自白，最後還詐欺被
      告。為此，兩造均聲請傳喚警詢中有接觸被告的警員丙○○以及甲○○到庭作證。
（二）依證人丙○○、甲○○在本院所證，證人丙○○是主辦被
      告相關案件（包括本件該部分竊盜案、被告另案涉嫌的苗
      栗縣竹南鎮○○路竊案【見本院2 審卷第30頁】以及施用
      毒品案件），證人甲○○則受託對被告採尿以及製作施用
      毒品案件之警詢筆錄。然而不論是證人丙○○或者是甲○○在作證時，均表示並未有以「竊盜案自白交換毒品案不
      採尿」之情形（本院2審卷第56、60頁）。其中由於被告
      對於證人甲○○的證詞表示意見時，說到已經忘了是哪位
      警員跟他講要他承認大坵園的案子（即本件併案），就不
      採尿，證人丙○○在作證時，就特別指出：「（被告的）
      案件都是由我主導偵辦，沒有其他警員處理，所以被告沒
      有理由與其他警員談條件，說承認大坵園竊案，就不驗尿
      」等語（本院2 審卷第60頁），就此被告並未再表示不同
      意見，也沒有利用反詰問時有進一步詰問。況且，如果被
      告已經與「不知道哪位警員」談好條件，則錄完坦承的警
      詢口供之後，證人甲○○要採尿時，被告豈有不異議抗拒
      之理？然而，證人甲○○卻證稱：「（問：根據被告的說
      法，採尿時被告有無抗拒或反應已經談好條件為何還要採
      尿？）沒有，且當時被告還否認有施用毒品。」（本院2
      審卷第58頁）反之，如是先採尿再錄製警詢口供，又何來
      「坦承就不採尿」之說？而且警方既已「違約」採尿在先
      ，被告又何必遵守約定無端承認在後？顯見被告所辯，不
      僅不合情理，也沒有證據加以支持。其實，證人丙○○的
      證詞中就已經提到，當時調出相同手法的竊盜案有6 、7
      件，如果相同的竊案都要被告擔，為何只要他擔這一件？
      （本院2 審卷第59頁），足認被告確是在自由意志之下，
      坦承本件犯罪，其在本院審理中所辯，並不可採信，再加
      上有前述其他證據足為補強佐證，故本件被告警詢自白兼
      具任意性及真實性，而得證據。
伍、撤銷改判的理由：
一、撤銷原審判決的理由：
    原審就被告關於犯罪事實二（二）部分（即移送併辦部分）
    ，未及審酌，惟其與已經起訴之部分，有連續犯的裁判上一
    罪關係，依法也是起訴效力所及，應該一起裁判，檢察官以
    此理由上訴，為有理由，故應由本院合議庭撤銷原判決，自
    為判決。
二、自為判決的論罪科刑理由：
（一）刑法第321 條第1 項第3 款之攜帶兇器竊盜罪，係以行為
      人攜帶兇器竊盜為其加重條件，此所謂兇器，其種類並無
      限制，凡客觀上足對人之生命、身體、安全構成威脅，具
      有危險性之兇器均屬之，且祇須行竊時攜帶此種具有危險
      性之兇器為已足，並不以攜帶之初有行兇之意圖為必要。
      最高法院著有79年臺上字第5253號判例可供參照。鴨嘴鉗
      一般是修理用的五金工具，質地堅硬，足以對人身安全構
      成威脅，因此足以符合「兇器」之要件。
（二）侵入竊盜究以何時為著手起算時點，依一般社會觀念，咸
      認行為人以竊盜為目的，而侵入他人住宅，搜尋財物時，
      即應認與竊盜之著手行為相當，故在主觀上以竊盜為目的
      侵入他人住處，留滯有相當時間，用眼睛搜尋財物，縱其
      所欲物色之財物尚未將之移入自己支配管領之下，惟從客
      觀上已足認其行為係與侵犯他人財物之行為有關，且屬具
      有一貫接連性之密接行為，顯然已著手於竊盜行為之實行
      ，自應成立竊盜罪之未遂犯。最高法院就此亦著有84 年
      度台上字第4341號判決可資參考。
（三）基於前面的說明，被告2 次犯行所構成的罪名，分別如左
      ：
   1、犯罪事實二（一）部分：攜帶兇器竊盜未遂罪。
   2、犯罪事實二（二）部分：攜帶兇器毀壞門扇竊盜罪。
（四）又被告先後之加重竊盜未遂以及加重竊盜既遂犯行，時間
      相隔僅2 個月，所犯均是構成要件相同的罪名，顯係各基
      於概括犯意為之，為連續犯（司法院大法官釋字第152 號
      解釋，既遂與未遂可成立連續犯則請參考最高法院67年度
      第6 次暨第7 次刑事庭庭推總會議決議（一）），應以其
      中情節最重的攜帶兇器毀壞門扇竊盜罪，論以一罪，並依
      法加重其刑。
（五）被告有如犯罪事實欄一所述之前科及刑之執行情形，其於
      有期徒刑執行完畢後，5年內又犯本件有期徒刑以上之罪
      ，為累犯，亦應依法遞加重其刑。
（六）本件檢察官原僅就被告關於犯罪事實二（一）部分之犯行
      起訴，惟其他部分犯行既與已起訴之部分有裁判上一罪之
      連續犯關係，依法也是起訴效力所及，而可以由法院一起
      裁判。此外，本法院就全部的事實予以審判後，所適用之
      法條與起訴書所引應適用之法條雖有不同，但這是因為審
      判事實較起訴事實擴張的結果，並無變更法條的問題，都
      在此一併說明。
（七）於量刑的理由：
   1、被告先前有多項前科，之前就曾經因為竊盜罪，為本院判
      處有期徒刑7月，經入監執行，於90年11月24 日出監後，
      才2 年多，就又犯本件連續竊盜犯行，這中間還因為另案
      公共危險罪，在監執行有期徒刑8 月的刑期，因而真正安
      分守己的時間不過1 年多，顯然沒有改過向善的意思，先
      前刑罰對於被告也沒有發揮矯正的作用。另外，住宅是一
      般人生活的「城堡」，住宅竊盜實在對於被害人造成莫大
      的恐懼，因此對於本件被告的連續竊盜犯行，實在有必要
      施以更嚴厲的懲罰，以維護住宅的安全，並徹底地矯正被
      告的惡性。
   2、更不能原諒的是，被告所為本件連續竊盜犯行，被告自己
      應該十分清楚，並無不知之理，在偵查中原本也已經坦白
      承認犯行，卻在本院審理中，心存僥倖，飾詞狡辯，還不
      實指控警員以不正利益換取其警詢口供，但經查證結果，
      均非事實，足認其不但沒有悔改誠意，也嚴重耗費司法調
      查資源，排擠妨礙其他真正無辜被告更快利用法院調查資
      源的正當權益，就此亦有必要從重量刑。
   3、審酌前面2 點說明，以及其他等一切情形，法院認為檢察
      官求刑有期徒刑1年8月，雖能充分彰顯前述量刑事由，但
      斟酌本件犯行所生具體危害數額並非很高，為使罪刑均衡
      ，所以略加調減，而量處如主文的刑罰。
   4、被告就本件先後所為2件竊盜，均各有手電筒、鴨嘴鉗各1
      支扣案，被告於偵查中都有承認是他所有，也是犯罪所用
      的工具（偵1卷第27頁、偵2卷第13-1頁背面），所以一併
      依法宣告沒收。
陸、應適用法條：
（一）刑事訴訟法452 條、455 條之1 第3 項、第369 條第1 項
      前段、第364 條、第299 條第1 項前段。
（二）刑法第56條、第321條第1項第2、3款、第47條、第38條第
      1項第2款。
柒、本件雖然是簡易判決上訴案件，但本院量處的刑罰，依法已
    非屬得以簡易判決處刑之範圍，因此本院自為第一審判決，
    附帶在此說明。
本案經檢察官林映姿到庭執行職務。
中　　華　　民　　國　　94　　年　　4　　月    28 　　日
                刑事第三庭  審判長法  官  劉 興 浪
                                  法  官  林 卉 聆
                                  法  官  蔡 志 宏
以上正本證明與原本無異。
如不服本判決，應於判決送達後10日內向本院提出上訴狀（應抄
附繕本）。告訴人或被害人如對於本判決不服者，應具備理由請
求檢察官上訴，其上訴期間之計算係以檢察官收受判決正本之日
期為準。
                                  書記官  楊 慧 萍
中　　華　　民　　國　　94　　年　　5 　　月　　2 　　日
附表：
一、手電筒貳支。
二、鴨嘴鉗貳支。
論罪之法條全文：
刑法第321條第1項
犯竊盜罪而有左列情形之1 者，處6 月以上、5 年以下有期徒刑
：
1　於夜間侵入住宅或有人居住之建築物、船艦或隱匿其內而
   犯之者。
2　毀越門扇、牆垣或其他安全設備而犯之者。
3　攜帶兇器而犯之者。
4　結夥3人以上而犯之者。
5　乘火災、水災或其他災害之際而犯之者。
6　在車站或埠頭而犯之者。
前項之未遂犯罰之。
